最高法院刑事判決　　　　　　　　　 110年度台上字第5368號
上　訴　人　黃育振


上列上訴人因違反毒品危害防制條例等罪案件，不服臺灣高等法
院臺中分院中華民國110 年3 月24日第二審判決（109 年度上訴
字第467 號，起訴案號：臺灣彰化地方檢察署108 年度偵字第27
23、3315、3901號），提起上訴，本院判決如下：
    主  文
上訴駁回。
    理  由
壹、販賣第三級毒品部分：
一、按刑事訴訟法第377 條規定，上訴於第三審法院，非以判決
    違背法令為理由，不得為之。是提起第三審上訴，應以原判
    決違背法令為理由，係屬法定要件。如果上訴理由書狀並未
    依據卷內訴訟資料，具體指摘原判決不適用何種法則或如何
    適用不當，或所指摘原判決違法情事，顯與法律規定得為第
    三審上訴理由之違法情形，不相適合時，均應認其上訴為違
    背法律上之程式，予以駁回。
二、本件原審審理結果，認為上訴人黃育振基於營利意圖，有原
    判決事實欄一、㈠至所載販賣第三級毒品愷他命之犯行明
    確，經比較新舊法，因而維持第一審論處上訴人犯販賣第三
    級毒品16罪刑及諭知相關沒收之判決，駁回其該部分在第二
    審之上訴，已載認其調查證據之結果及憑以認定各該犯罪事
    實、沒收之心證理由，有卷存資料可資覆按。
三、毒品危害防制條例第17條第1 項規定「供出毒品來源，因而
    查獲其他正犯或共犯者」，係指被告具體供出毒品來源之資
    訊，使調查或偵查犯罪之公務員得據以對之發動調查或偵查
    程序，並據以破獲而言。亦即被告「供出毒品來源」與嗣後
    調查或偵查公務員對之發動調查或偵查並進而破獲之間，論
    理上須有先後且相當之因果關係，非謂一指認毒品來源之人
    ，即得依上開規定予以減刑。原判決就上訴人主張其供出毒
    品上游係洪○○（姓名年籍詳卷）、陳奕豪一節，依調查所
    得，已敘明：依彰化縣警察局鹿港分局函復第一審所稱經對
    陳奕豪實施通訊監察及埋伏跟監蒐集證據，均無發現陳奕豪
    涉嫌違反毒品危害防制條例，及臺灣臺北地方檢察署函復原
    審尚未查獲洪○○涉嫌違反毒品危害防制條例案件等旨綦詳
    ，因認上訴人所為並不合於毒品危害防制條例第17條第1 項
    之規定，未依該條項之規定減輕其刑，其法則之適用，並無
    違誤。上訴意旨猶以：其已翔實提供毒品來源之具體事證，
    足使偵查或調查犯罪公務員憑以破獲陳奕豪、洪○○，自該
    當於「查獲」等語，係就原審已詳細說明論斷之事項，以自
    己之說詞並持不同之評價，而為指摘，要非上訴第三審之適
    法理由。
四、刑之量定，係實體法上賦予法院得依職權自由裁量之事項，
    苟已以行為人之責任為基礎，並斟酌刑法第57條各款所列情
    狀，在法定刑度內，酌量科刑，無偏執一端，致明顯失出失
    入情形，即不得任意指摘為違法，以為第三審上訴之理由。
    原判決就上訴人所犯販賣第三級毒品部分，已具體審酌刑法
    第57條科刑等一切情狀，並載敘如何有依修正前毒品危害防
    制條例第17條第2 項自白規定減輕其刑之理由，在罪責原則
    下適正行使其量刑之裁量權，維持第一審科處如第一審判決
    附表一、二各編號所示之刑，核其量定之刑罰，已兼顧相關
    有利與不利之科刑資料，客觀上並未逾越法定刑度或範圍，
    核無濫用裁量權限或牴觸比例原則、罪刑不相當之情形存在
    。又應否依刑法第59條酌量減輕其刑，法院本屬有權斟酌決
    定，故未酌減其刑，既不違背法令，自不得執為提起第三審
    上訴之理由，原審審酌上訴人販賣毒品之犯罪情狀，認無可
    憫恕之事由，已闡述其理由明確，未依該條規定酌減其刑，
    亦無違法可指。又他案犯罪態樣及應審酌之事由與上訴人所
    犯各罪未盡相同，自不得比附援引為本案有否裁量濫用之判
    斷。上訴意旨所執他案裁量情形指摘原判決未依刑法第59條
    酌減其刑，有違比例原則等說詞，尚難認係適法之第三審上
    訴理由。
五、綜上，上訴意旨所指，難謂已符合首揭法定之第三審上訴要
    件，此部分上訴違背法律上之程式，應予駁回。又本件既從
    程序上駁回上訴人之上訴，其請求本院諭知較輕之刑度後並
    諭知緩刑，自無從審酌，附此敘明。
貳、轉讓偽藥部分：
    按修正前刑事訴訟法第348 條第1 項規定，上訴得對於判決
    之一部為之；未聲明為一部者，視為全部上訴。又第三審上
    訴書狀，應敘述上訴之理由，其未敘述者，得於提起上訴後
    20日內補提理由書於原審法院，已逾上述期間，而於第三審
    法院未判決前仍未提出上訴理由書狀者，第三審法院應以判
    決駁回之，同法第382 條第1 項、第395 條後段亦規定甚明
    。本件上訴人因違反毒品危害防制條例等罪案件，不服原審
    判決，於民國110 年4 月14日具狀提起第三審上訴，因其上
    訴狀並未表明一部分上訴，即視為全部上訴。依其補具上訴
    之理由狀，僅敘述原判決關於販賣第三級毒品部分，未適用
    毒品危害防制條例第17條第1項及刑法第59 條減輕規定，而
    有適用法則不當之違法，就原判決維持第一審論處上訴人轉
    讓偽藥2 罪刑及諭知相關沒收（即第一審判決附表三）部分
    之判決，並未敘述理由，迄今逾期已久，於本院未判決前仍
    未提出，依上開規定，其關於此部分之上訴亦非合法，應併
    予駁回。
據上論結，應依刑事訴訟法第395 條，判決如主文。
中    華    民    國   110    年    10    月    13    日
                  刑事第九庭審判長法  官  段  景  榕  
                                  法  官  鄧  振  球  
                                  法  官  汪  梅  芬  
                                  法  官  宋  松  璟  
                                  法  官  楊  力  進  
本件正本證明與原本無異
                                  書記官
中    華    民    國   110    年    10    月    14    日